【裁判字號】    99,易,1019
【裁判日期】    991026
【裁判案由】    詐欺
【裁判全文】
臺灣高雄地方法院刑事判決              99年度易字第1019號
公  訴  人  臺灣高雄地方法院檢察署檢察官
被      告  乙○○
            丙○○
上列被告因詐欺案件，經檢察官提起公訴（98年度偵字第5637號
、第16010 號、99年度偵字第23860 號），本院判決如下：
    主  文
乙○○幫助意圖為自己不法之所有，以詐術使人將本人之物交付
，累犯，處有期徒刑肆月，如易科罰金，以新臺幣壹仟元折算壹
日。
丙○○幫助意圖為自己不法之所有，以詐術使人將本人之物交付
，處拘役伍拾日，如易科罰金，以新臺幣壹仟元折算壹日。
    事  實
一、乙○○有毒品、竊盜、詐欺等多項前案紀錄，最近一次經徒
    刑執行完畢係因民國91、92年間犯毒品、竊盜二案件，依序
    經本院91年度訴字第3266號、92年度易字第630 號各判處有
    期徒刑7 月確定，嗣經本院93年度聲字第605 號裁定應執行
    有期徒刑1 年1 月，於92年9 月29日入監執行（92年10月15
    日至93年1 月9 日間轉執行另案強制戒治），93年12月13日
    縮短刑期假釋出監付保護管束，於93年12月29日保護管束期
    滿未經撤銷假釋而執行完畢。
二、詎乙○○經前開徒刑執行完畢後五年內仍不知悔改，與丙○○（原名陳順育）二人均明知金融帳戶乃個人現金管理及流
    動之重要工具，一般國民向金融機關開立帳戶而經發給存摺
    、提款卡等個人帳戶憑證原屬易事，苟有無端收集他人存摺
    、提款卡者，其目的除供犯詐欺取財等財產犯罪時，做為取
    款之人頭帳戶以規避查緝外，幾無他用，竟仍基於幫助詐欺
    取財之不確定故意，由丙○○提供其本人名義所申請開立之
    台北富邦商業銀行股份有限公司鼓山分行（下稱富邦銀行）
    帳號0000000000000000號帳戶，及合作金庫商業銀行股份有
    限公司大樹分行（下稱合庫銀行）帳號00000000000000號帳
    戶之存摺、提款卡及密碼予乙○○後，由乙○○於97年11月
    底某日，在高雄縣大寮鄉後庄村一帶某處，將上開二帳戶之
    存摺、提款卡及密碼交予某不詳姓名成年男子使用，使其人
    得以基於意圖為自己不法所有而詐欺取財之犯意，自行、或
    推由與之有上開共同犯意聯絡之人而為如下行為：(一)於97年
    12月29日下午1 時許，以假冒檢察官致電張彩萍並佯稱其銀
    行帳戶遭歹徒盜用，須將帳戶內存款領出交檢察官保管以待
    案件結束後全數返還云云之方式為詐術，計誘張彩萍將新臺
    幣（下同）25萬元匯入上開丙○○提供之富邦銀行帳戶，惟
    因張彩萍稍早於同年12月10日至25日間，甫遭詐騙集團以相
    同手法詐騙243 萬元而有所警覺，未至陷於錯誤而不遂，嗣
    張彩萍猶通知其子甲○○至坐落桃園縣中壢市○○街某「OK
    便利商店」以自動櫃員機轉帳1 元至上開富邦銀行帳戶並報
    警處理；(二)於97年12月30日上午11時許，又以上開同一方式
    致電丁○○○並佯稱其金融帳戶在新竹遭盜用許久，要求前
    往查看餘額云云以為詐術，致丁○○○因陷於錯誤，於97年
    12月30日上午11時41分許，按指示在南投縣魚池鄉農會信用
    部將存款10萬元匯入丙○○上開合作金庫銀行帳戶內而受損
    害，俟為警因丁○○○查覺有異報案而循線查知上情。
三、案經高雄市政府警察局鼓山分局、高雄縣政府警察局移送及
    臺灣高雄地方法院檢察署檢察官自動檢舉簽分偵查起訴。
    理  由
壹、證據能力部分：
    按被告以外之人於審判外之陳述，雖不符刑事訴訟法第159
    條之1 至之4 之規定，然經當事人於審判程序同意作為證據
    ，法院審酌該言詞陳述或書面陳述作成時之情況，認為適當
    者，亦得為證據，刑事訴訟法第159 條之5 第1 項定有明文
    。本判決後開引用具有傳聞證據性質之證據資料，已經檢察
    官、被告於審理期日同意為證據使用，是其縱無刑事訴訟法
    第159 條之1 至第159 條之4 或其他傳聞法則例外之情形，
    亦經本院審酌該證據作成之情況，既無違法取得情事，復無
    證明力明顯過低等情形，以得供做法院判斷事實之依據為適
    當，認為均有證據能力，得為證據。
貳、實體部分：
一、訊據被告乙○○、丙○○於本院審理時，對其前揭犯罪事實
    均自白不諱，並經證人甲○○、丁○○○、張錦貴、趙家賢
    於警詢中證述綦詳，復有華南商業銀行自動櫃員機交易明細
    表、、台北富邦商業銀行股份有限公司鼓山分行98年1 月10
    日北富銀鼓山字第986000200 號函及附件、、內政部警政署
    反詐騙案件紀錄表、桃園縣政府警察局中壢分局仁愛派出所
    受理詐騙帳戶通報警示簡便格式表、桃園縣政府警察局中壢
    分局仁愛派出所受理各類案件紀錄表、桃園縣政府警察局中
    壢分局仁愛派出所受理刑事案件報案三聯單、國軍高雄總醫
    院附設民眾診療服務處診斷證明書、合作金庫商業銀行大樹
    分行98年3 月18日合金大數字第0980000051號函及附件、中
    區農會電腦共用中心匯款委託書影本、南投縣政府警察局集
    集分局魚池分駐所受理刑事案件報案三聯單、南投縣政府警
    察局集集分局魚池分駐所受理各類案件紀錄表、南投縣政府
    警察局集集分局魚池分駐所受理詐騙帳戶通報警示簡便格式
    表在卷可稽，被告乙○○、丙○○自白幫助詐欺，核與事實
    相符，犯行堪予認定。本件被告犯罪事證已臻明確，應依法
    論科。
二、查被告乙○○、丙○○就上開向其取得存摺、提款卡及密碼
    之不詳姓名成年男子實施之詐欺犯罪行為，並無犯意聯絡或
    行為分擔，其以存摺、提款卡及密碼提供而予詐欺犯行以助
    力者，並非刑法詐欺罪之構成要件行為，是核被告乙○○、
    丙○○就事實欄二(一)、(二)所為，依序係犯刑法第30條第1 項
    前段、第339 條第3 項、第1 項幫助詐欺取財未遂，及第30
    條第1 項前段、第339 條第1 項幫助詐欺取財罪。又：
  (一)按刑法第28條之共同正犯，係指二人以上共同實施犯罪之行
    為者而言，幫助他人犯罪，並非實施正犯，在事實上雖有二
    人以上共同幫助行為，要亦各負幫助犯罪責任，仍無適用該
    條之餘地，最高法院著有33年上字第793 號判例可資參照，
    是被告乙○○、丙○○二人應各自成前開之罪。又被告乙○○、丙○○以一提供帳戶之行為，交付二帳戶資料，幫助正
    犯犯前開二罪，侵害二法益，應依刑法第55條想像競合犯之
    例，從一重之幫助詐欺取財罪處斷。
  (二)被告乙○○前於91、92年間犯毒品、竊盜二案件，依序經本
    院91年度訴字第3266號、92年度易字第630 號各判處有期徒
    刑7 月確定，嗣經本院93年度聲字第605 號裁定應執行有期
    徒刑1 年1 月，於92年9 月29日入監執行（92年10月15日至
    93年1 月9 日間轉出執行另案強制戒治），93年12月13日縮
    短刑期假釋出監付保護管束，於93年12月29日保護管束期滿
    未經撤銷假釋而執行完畢，有臺灣高等法院被告前案紀錄表
    及臺灣高雄地方法院檢察署刑案資料查註紀錄表各1 份在卷
    可按，乃受徒刑之執行完畢，5 年以內因故意而再犯本件有
    期徒刑以上之罪，應依累犯之規定，加重其刑。又被告二人
    所犯均為幫助犯，應依刑法第30條第2 項規定減輕其刑。被
    告乙○○兼有刑之加重減輕事由，依法先加重後減輕之。
  (三)另被告丙○○於本院行準備程序時，雖以其罹有精神疾病為
    由，請求本院向國軍高雄總醫院函調其病歷，並調查其前揭
    行為時之精神狀況，本院經向國軍高雄總醫院函詢後，據該
    院以99年5 月18日醫雄企管字第0990002733號函復被告丙○○罹有精神分裂症，然94年7 月15日首次門診，95年6 月16
    日後即中斷治療，嗣本件案發後始於98年1 月23日、98年7
    月24日回診，至於97年11月間案發時已歷2 年5 月不曾就醫
    ，無法判定其精神狀況，建議做精神鑑定（本院99年度審易
    字第1226號案卷〔下稱本院卷(一)第41頁〕等語；經本院於審
    理時囑託財團法人私立高雄醫學大學附設中和紀念醫院對其
    行為時之精神狀況鑑定結果，則認為被告丙○○自94年間即
    經診斷為精神分裂症，然其犯案時，意識清楚，並無明顯妄
    想或幻覺干擾，但對於事務處理能力較差，人際互動不佳，
    適應社會能力不足，並判定其案發當時對於外界事務之知覺
    理會及判斷能力並未喪失或顯著減低，有該院99年9 月14日
    高醫附行字第0990003747號函附精神鑑定報告書在卷可參，
    本院經查其案發兩年多前雖曾前往就醫門診並經判定為精神
    分裂症，然嗣後既能在兩年多內均不再回診在先，嗣於本院
    審理中復能陳述無礙，與常人無明顯歧異，認為前開鑑定結
    果，顯堪採信，被告丙○○於行為時之精神狀況既無因精神
    障礙或其他心智缺陷，致不能辨識其行為違法或欠缺依其辨
    識而行為之能力者，或致其辨識行為違法或依其辨識而行為
    之能力，顯著減低之情形，尚無依刑法第19條第1 項、第2
    項不罰或減輕其刑規定之適用，附此敘明。
三、爰審酌被告乙○○、丙○○之年齡、品行、智識能力、犯罪
    情狀、手段、犯罪所生之損害，二人依序為68年2 月12日、
    75年7 月25日出生之人，有年籍資料在卷可參，並考量二人
    不顧詐騙集團對於社會治安所造成嚴重危害，猶助長犯罪集
    團氣焰，擾亂社會安寧，對治安所生危害非輕，被告丙○○
    罹有精神分裂症，於行為時之精神狀況雖未達法定不罰或減
    輕其刑之要件，對其身心及日常生活人際互動亦造成相當不
    便之影響，及渠二人犯罪後態度等一切情狀，分別量處如主
    文所示之刑，又各審酌其年齡、職業、收入、社會地位等節
    ，並諭知易科罰金之折算標準如主文所示，以資儆懲。
據上論斷，應依刑事訴訟法第299 條第1 項前段，刑法第55條、
第30條第1 項前段、第2 項、第339 條第1 項、第3 項、第47條
第1 項、第41條第1 項前段，刑法施行法第1 條之1 ，判決如主
文。
本案經檢察官吳明駿到庭執行職務
中    華    民    國    99    年    10    月    26    日
            刑事第十九庭  審判長  法  官  陳志銘
                                  法  官  吳芝瑛
                                  法  官  陳松檀
以上正本證明與原本無異。
如不服本判決應於收受本判決送達後10日內向本院提出上訴書狀
，其未敘述上訴理由者，並得於提起上訴後10日內向本院補提理
由書狀（均須按他造當事人之人數附繕本）「切勿逕送上級法院
」
中    華    民    國    99    年    10    月    26    日
                                  書記官  洪季杏
附錄本判決論罪之法條：
刑法第339條第1項
意圖為自己或他人不法之所有，以詐術使人將本人或第三人之物
交付者，處五年以下有期徒刑、拘役或科或併科一千元以下罰金
。

司法院資訊處製作；財團法人民間司法改革基金會備份。
